臺灣高等法院刑事判決　　　　　　　　　　　　九十三年度上更(一)字第三三六號
　　上　訴　人
　　即　被　告　乙○○
　　指定辯護人　本院公設辯護人甲○○
右上訴人因毒品危害防制條例案件，不服臺灣板橋地方法院八十九年度訴字第五二０
號，中華民國八十九年十一月六日第一審判決（起訴案號：臺灣板橋地方法院檢察署
八十八年度偵字第二○九八一、二０九八二號），提起上訴，判決後經最高法院發回
更審，本院判決如左：
    主  文
原判決關於乙○○部分撤銷。
乙○○無罪。
     理  由
一、公訴意旨略以：被告乙○○明知安非他命為禁藥且屬第二級毒品，仍在台北縣三
    重市○○路○段一號十五樓之四，意圖販賣而持有安非他命（毛重六十八點一公
    克，淨重六十五點九公克）。嗣於八十八年（九月八日，起訴書漏載月、日）二
    十一時三十分許，為警在上開處所查獲，並扣得意圖供販賣所用之分裝夾鍊袋四
    百二十四只及電子磅秤一檯，及分裝斜口杓四支、分裝杓三支、研磨器一組等語
    ，案經臺北市政府警察局信義分局報請臺灣板橋地方法院檢察署檢察官偵查，因
    認被告乙○○犯有毒品危害防制條例第五條第二項意圖販賣持有安非他命罪嫌。
二、起訴論據及被告之供述暨辯解：
    公訴人認被告乙○○涉有上開罪嫌，無非以被告乙○○不否認於上開時地持有安
    非他命之事實，共同被告賈建文於警訊中供稱：我知道當施用毒品之不特定人士
    向乙○○購買毒品時，乙○○會聯絡王曉萍將毒品送至約定地點交易等語，及被
    告乙○○於警訊中供稱：販毒所得會留下購毒錢後，剩下付房租及日常開銷及還
    債等語，足見被告乙○○持有上開大量安非他命，顯係意圖販賣而持有。又查，
    扣案如犯罪事實欄之電子秤及分裝袋皆顯示被告有販賣之意圖，再查，被告乙○
    ○既無一技之長，其於警訊中供認以販毒為生即有可能。且查獲之大量之安非他
    命數量，若僅供吸用亦與常情有違。末查，扣案之物品確屬第二級毒品安非他命
    一節，有法務部調查局八十八年十二月廿一日（８８）陸字第八八０九二一一九
    號鑑定通知書一紙在卷可憑，是被告所辯係供己施用顯不足採，為其論據。訊據
    被告乙○○坦承於右揭時、地持有安非他命之事實不諱，惟堅決否認有何販賣意
    圖，辯稱：扣案之安非他命六包中，只有二中包部分係伊於被查獲前一星期向不
    詳姓名綽號「阿明」之成年男子，以三萬元購得二中包以供伊與同居之賈建文共
    同吸用，並無販賣意圖。伊買的二包重量多少伊不知道，伊與賈建文用了其中壹
    包的一部分，至被查獲時已用了二、三天，另一包伊沒有用過，所以重的那包應
    該是沒有用過的那包，至於四小包部分，不是伊所有，伊不知道為何會在化妝檯
    上等語。
三、法律規定及判決先例：
    按犯罪事實應依證據認定之，無證據不得推定其犯罪事實，又證據之證明力，由
    法院本於確信自由判斷。但不得違背經驗法則及論理法則刑事訴訟法第一百五十
    四條第二項、第一百五十五條第一項定有明文。次按刑事訴訟法上所謂認定犯罪
    事實之證據，係指足以認定被告確有犯罪行為之積極證據而言，該項證據自須適
    合於被告犯罪事實之認定，始得採為斷罪資料（最高法院二十九年上字第三一０
    五號判例意旨參照）。而認定犯罪事實所憑之證據，無論係直接證據或間接證據
    ，其為訴訟上之證明，須於通常一般之人均不致有所懷疑，而得確信其為真實之
    程度者，始得據為有罪之認定，倘其證明尚未達到此一程度，而有合理之懷疑存
    在，無從為有罪之確信，復無其他調查途徑可尋，法院即應為無罪之判決（最高
    法院七十六年臺上字第四九八六號判例意旨參照）。
四、本院之判斷：
（一）共同被告賈建文之供述及其證據力：
  １、共同被告賈建文雖於警訊時供稱：「王曉萍是負責幫乙○○販賣毒品給施用毒
      品之不特定人士」、「警方查獲之毒品都是乙○○向一名叫『阿明』之男子購
      得，而我是向乙○○拿取，並沒有金錢交易」、「我不清楚『阿明』真實姓名
      ，但我曾與乙○○到土城金城路二段二七一號十一樓『阿明』住處找他」、「
      我不清楚陳女向『阿明』購買幾次，但每次交易都是以兩計算，金額我不清楚
      ，交易地點都在前述地址」、「我知道是當施用毒品之不特定人士向乙○○購
      買毒品時，乙○○會聯絡王曉萍將毒品送至約定地點交易，而乙○○會將部分
      毒品放於王曉萍身上保管」等語（詳八十八年偵字第二○九八二號卷第十六頁
      反面、十七頁），嗣警員再問：「你與乙○○、王曉萍有無共同販賣毒品？」
      ，賈建文回稱：「我每次與不特定人士交易毒品完畢，金錢都是交付給乙○○
      ，而王曉萍也是跟我一情形」等語（詳八十八年偵字第二○九八二號卷第十八
      頁正面），其先証述被告乙○○有與王曉萍共同販賣毒品給不詳姓名之人，後
      再供稱其與王曉萍二人共同為被告乙○○販賣毒品，但於何時、何地販賣毒品
      給何人，則未據供明，所述是否與事實相符，則未有相關佐証。
  ２、証人賈建文於第一次檢察官偵訊時（製作上開警訊筆錄次日）立即改稱：「警
      訊不實，警察打我」、「（在你住處查獲物誰的？）那不是海洛因，那是葡萄
      糖粉，安毒是我和乙○○的」、「（問：乙○○幫王曉萍賣毒品？）沒有。他
      們都有吸」等語，而被告乙○○亦於同日偵查中稱扣案安非他命是買來自己吃
      的，伊沒有賣毒品，王曉萍也沒有幫伊賣毒品（詳八十八年偵字第二○九八二
      號卷第七十五頁反面、第七十六頁）；於原審中稱：「我在警訊中確實有說有
      人向乙○○買毒品時，乙○○會聯絡王曉萍將毒品送至約定地點交易，但事實
      上乙○○沒有賣，扣案安非他命是我與乙○○買來要施用，其餘磅秤等物都是
      綽號阿炮不詳姓名之成年男子於八十八年七月底、八月初寄放，阿炮之真實姓
      名地址我不知，他沒有說何時取回」、「我（警訊中）有被刑求，當天晚上我
      並沒有拒絕夜間訊問，他們（指警員）有打我，他們（指警員陳國明、陳紀淵
      於原審之証言）不實在」等語（詳原審卷第一○七頁、第一四一頁）；於本院
      上訴審調查中稱：「（在警訊中）我被刑求」、「（你的傷位置？）臉及胸部
      ，我沒有瘀血，看不出來，我的臉半邊都擦、挫傷，我被壓在地上踢，所以我
      才說乙○○有販賣」、「（你有無向檢察官說你被刑求？）有，但檢察官說我
      被打，他不管，他只管我這件案子」、「（你有無要陷害乙○○？）沒有，如
      果我要陷害的話，我就從頭到尾就會咬她，而且我被警察刑求，警察告訴我乙
      ○○要跟我分手，說我要糾纏她，我才這樣說」等語（詳本院上訴審卷第六十
      三至六十五頁、第六十七頁）。
  ３、証人賈建文警訊中之証言應無証據能力：
      由上証人賈建文之証言可知，証人賈建文於偵查、原審及本院上訴審中已數度
      表示警訊筆錄不實，伊於警訊中有遭警刑求，並自偵查中起至本院上訴審中止
      ，均一再否認被告乙○○有販賣安非他命，供稱扣案之安非他命是被告乙○○
      買來供二人施用，為伊二人共有等語，則証人賈建文於警訊中稱被告乙○○有
      販賣安非他命之証言，除無具體証據足以佐証確與事實相符外，經本院上訴審
      調閱証人賈建文八十八年九月九日（即檢察官第一次訊問後諭知送觀察勒戒）
      入所時所留下之「新收受刑人、被告、留置人內外傷記錄表」影本記載証人賈
      建文右側臉部上至下擦傷，左前胸亦有傷，但傷勢類型不明，當時証人賈建文
      係自述稱：「我於民國八十八年九月八日在三重市○○路與重陽路口被數名保
      安警員打傷胸部跟臉部，以致臉部擦傷，另又在保安二中隊裡被訊問警員用腳
      踢及用手搥打胸部，自當時到現在，胸部疼痛」等語，此有台灣台北看守所檢
      院卷第一四一頁），而証人賈建文於警訊筆錄中「（你臉部擦傷是因何而造成
      ？）警方於八日在三重市○○路、三陽路口要逮捕我時，因我害怕，要離開時
      跌倒致臉部擦傷而造成的」等語（詳八十八年偵字第二○九八一號卷第十八頁
      反面），足見証人賈建文於警訊及第一次檢察官訊問完畢入所時，確受有臉部
      及胸部之傷害無誤，且該傷勢與賈建文在入勒戒所時及本院上訴審中供述如何
      被用腳踢、手搥及被壓在地上踢等供述，並無矛盾，且有一致之處，則關於証
      人賈建文警訊中傷勢如何來，是否已影響証人賈建文警訊供述之自由意志，顯
      有疑義，自當詳加查明，以確保該証人賈建文之警訊供述係出於自由意志無誤
      ，方可採為不利被告之証據。雖原審傳喚為賈建文製作警訊筆錄之警員陳紀淵
      到庭証稱賈建文之警訊筆錄係依其自由意識製作云云（詳原審卷第一四○頁）
      ，但查証人陳紀淵乃被証人賈建文指控刑求之人，其乃利害關係人，以証人賈
      建文接受警訊時確有受傷並指控警訊警員有刑求之情等觀之，警員陳紀淵於原
      審之証言價值本即不高，而幾無可採，嗣經本院上訴審函請台北市政府警察局
      保安警察大隊檢送八十八年九月八日偵辦本案時之警訊錄音或錄影帶過院參辦
      ，惟據該大隊函復稱：「本大隊第二中隊於八十八年九月八日偵辦嫌犯乙○○
      涉嫌違反毒品危害防制條例當時未有全程錄影、錄音，請察核」等語，此有該
      大隊九十年四月十三日函在卷可按（詳本院卷第八十頁、第八十一頁），依此
      可見，警方為証人賈建文製作警訊筆錄時，並未依法錄音或錄影，致無法確保
      証人賈建文之警訊內容係基於其自由意志所為。經綜合上開賈建文受傷之事實
      、於第一次檢察官偵訊時及入勒戒所時，均一再指述警訊中遭刑求之事証，併
      警方未依法全程錄音、錄影等事証，已足使人對証人賈建文警訊供述之任意性
      ，產生懷疑至動搖其供述之任意性，從而証人賈建文警訊中之証言應無証據能
      力，而不足採。
（二）被告乙○○供述之採酌：
      被告乙○○於警訊、偵查、原審及本院上訴審中均一致供述查扣之安非他命是
      供伊與同居人賈建文共同吸用，並非用以販賣，伊也沒有請王曉萍販毒，更沒
      有請賈建文幫忙販毒，伊購買安非他命都是為要自己施用，或者朋友請伊代購
      ，伊一次買多一點比較便宜，並非買來販賣，案發當天，伊是在賈建文之租處
      施用安非他命，不久即被查獲，扣案之安非他命二中包是案發前一禮拜向土城
      「阿明」以三萬元買的，伊與賈建文用了其中一包的部分，約用了三、四天就
      被查到等語（詳八十八年偵字第二○九八一號卷第二十頁、第二十二頁、第五
      十頁、第七十五頁，原審卷第一○七頁、第一二九頁，本院上訴審卷第四十至
      第四十三頁、第六十三頁、第一一○頁至第一一二頁），核與証人賈建文於偵
      查、原審及本院中供述渠與被告二人共有扣案之安非他命，二人同居並共同施
      用安非他命，該安非他命是被告向綽號「阿明」之人購買而得，被告並無販賣
      ，亦無請王曉萍幫忙販賣安非他命等語相符。另警訊筆錄記載警方於未詢問被
      告是否有販賣毒品？被告亦未坦承有販賣毒品之情形下，即直接以「被告與賈
      建文二人有共同販賣毒品」為前提事實訊問被告：「妳與賈建文間財務如何分
      配，販毒所得之利如何分？」，被告於警訊中答稱：「也沒什麼分配，看誰需
      要用錢就去拿，錢大都放在梳妝檯抽屜內，販毒所得會留下購毒錢後，剩下付
      房租及日常開銷就所剩無幾了，另還債」、「（你們購毒如何分工？毒品分裝
      磅秤？）毒主（貨源）都會各自去搭線，但我大都是朋友託我去購毒，我沒有
      毒品處理等分裝磅秤工作」等語（詳八十八年偵字第二○九八一號卷第二十一
      頁），被告雖答稱販毒所得用於付房租、日常開銷、還債等，但因無被告於何
      時、何地販賣毒品與何人、利得多少等事証，且被告乙○○於警訊、偵查、原
      審及本院上訴審中均一再堅持否認有販賣安非他命之犯行，則警訊中所稱「販
      賣毒品所得如何使用」云云，即無事實之根據，而無可採。是以，尚不能以被
      告乙○○不否認持有扣案毒品安非他命，或被告乙○○於警訊中曾供述販賣毒
      品所得如何利用云云，即認定被告有販賣毒品之意圖。
（三）關於扣案電子秤、分裝袋為何人所有及與被告之關係：
      被告乙○○雖於警訊中曾坦承警方在三重市○○路一段一號十五樓之四承租處
      查獲之安非他命六包（毛重六八點一公克，淨重六五點九公克）、鋁泊紙、疑
      似海洛因殘渣袋，分裝勺管、電子磅秤、海洛因研磨器、夾鍊袋、吸食器等均
      是伊與賈建文共同所有，安非他命是伊二人共同吸用，海洛因伊不知用途，電
      子秤用來秤毒品等物，研磨器是賈建文研磨海洛因所用，分裝斜口勺管用來分
      裝毒品等語（八十八年偵字第二○九八一號卷第二十頁正反面），但被告於警
      訊中係主張扣案安非他命乃供被告與賈建文二人施用，並未坦承扣案之安非他
      命係意圖販賣而持有，故被告在警訊中稱「電子秤用來秤毒品」一語，亦不能
      用以証明被告以該電子秤秤毒品準備販賣，當甚明確。共同被告賈建文雖於警
      訊時供稱：「（八十八年偵字第二○九八二卷第七頁搜索扣押筆錄）第四項為
      我本人所有，第十二項分裝夾鍊袋小只是我本人所有，第十三項、十五項、十
      九項也是我本人所有，第十一項（海洛因研磨器）是我朋友叫『阿炮』寄放於
      我
      六項（內有安非他命殘渣之鋁鉑紙）、第七項（疑似海洛因一包，毛重十四公
      克）、第八（海洛因殘渣袋三只）、第九（分裝杓管三支）、第十（電子磅秤
      一台）、第十四（酒精燈）、第十二（分裝夾鍊袋柒包，中四一六只、小八只
      ）、第十七（偽造千元鈔一張）、第二十項（葉萬和
      」（詳八十八年偵字第二○九八一號卷第十六頁正反面），但証人賈建文於偵
      查中已立即向檢察官供述警訊筆錄不實，於本院上訴審中亦供稱「吸食器、玻
      璃球吸食器是我做的，其他的東西都是阿炮寄放的」、「（海洛因殘渣袋、海
      洛因、研磨器、錫箔紙、分裝夾鏈袋是何人的？）錫箔紙是乙○○的，其他的
      工具是阿炮的，海洛因及海洛因殘渣袋是我的，但我海洛因沒有那麼多，我沒
      有看見乙○○有用過海洛因」、「（乙○○是否知道工具都是阿炮的？）她知
      道」、「工具包括分裝袋、電子秤、杓子等是住在新竹綽號「阿炮」他跑路，
      把東西寄放在我這裡，他為何要跑路，我不知道，乙○○認識他，但不熟」等
      語（詳本院上訴審卷第六十、六十二、六十三頁），足見賈建文所述扣案物品
      如電子秤、分裝袋等物品為何人所有，已前後不一，且與被告乙○○於警訊中
      稱上開扣案物品為伊與賈建文所共有，於原審中稱電子秤不是伊所有，於本院
      上訴審中稱除扣案安非他命為伊與賈建文共有外，其他東西都不是被告所有等
      語（詳本院上訴審卷第一一二頁）不符，以本件查獲地點是証人賈建文承租之
      房屋，被告雖與賈建文有同居之事實，但關於扣案電子秤、分裝袋為何人所有
      一節，被告與賈建文之供述各前後不一外，亦互不相同，則扣案電子秤、分裝
      袋到底為何人所有，已有不明，自難以扣案之電子秤及分裝袋，証明被告乙○
      ○有販毒之意圖。
（四）扣案之安非他命六包、夾鍊袋之比對分析：
      扣案之安非他命六包，經本院上訴審勘驗結果，該六包安非他命實為二中包及
      四小包，而依各該包裝上記載之重量，二中包之安非他命驗前毛重各為三五．
      六公克及二六．二公克，餘四小包安非他命驗前毛重各為○．七公克，三．四
      公克，一．○公克，一．二公克，總毛重約六十八點一公克，此有本院上訴審
      調查筆錄可稽（詳本院上訴審卷第一五○頁），足見該二中包之安非他命重量
      不同，被告稱買二包、三萬元，不到二兩（一兩約三十七點五公克），已用其
      中一包之部分，用了三、四天等語（本院上訴審卷第六十三頁），核與該二中
      包一大、一小，較大的一包重量接近一兩等情相符，被告所供，並非全無可信
      。又本院上訴審勘驗扣案之夾鍊袋與六包安非他命夾鍊袋之大小，並比較之，
      本院上訴審當庭勘驗比對結果，該在被告乙○○住所地台北縣三重市○○○○
      街五十八巷三十六號三樓查獲的小夾鏈袋（三只，詳八十八年度偵字第二○九
      八二號卷第十頁搜索扣押証明筆錄）與上開扣案裝安非他命四小包的夾鏈袋大
      小不同，裝安非他命的夾鏈袋較小；裝安非他命中包的夾鏈袋與在五谷王北街
      查獲的大夾鏈袋（八只）尺寸也不同。而比對扣案在台北縣三重市○○路○段
      十五樓之一賈建文與被告同居處查獲之小安非他命夾鏈袋（八只，詳同上偵字
      第二○九八二號卷第七頁搜索扣押証明筆錄），核與扣案裝有安非他命之四小
      包夾鏈袋不同，四小包安非他命夾鏈袋最小，五股王北街查獲的小包夾鏈袋次
      之，在重陽路查獲的小夾鏈袋最大。扣案的三種小夾鏈袋尺寸都不同，此亦有
      本院上訴審調查筆錄在卷可查（詳本院上訴審卷第一五一頁、第一五二頁），
      由上足見，扣案裝有安非他命之小包夾鍊袋，均與在被告住處或與賈建文同居
      處查獲之小分裝夾鍊袋大小不同，且四小包安非他命之重量各不相同，相去甚
      大，彼此間之重量又無倍數關係，顯不足據以証明該四小包安非他命係被告乙
      ○○為販賣之目的以秤秤妥重量後分裝待價而沽者。另扣案之安非他命驗餘淨
      重雖達六十四點九公克，以其數量尚非巨量，且被告供稱該安非他命係供伊與
      賈建文二人施用，衡情實屬相當，與常情並無相違，尚難使人確信該數量之安
      非他命必非供已施用，而係供販賣之用，故亦不能以扣案安非他命之數量達六
      十餘公克之多，即謂持有者，必係供販賣之用。
五、不能証明扣案之安非他命係被告基於販賣營利之意圖而持有：
    綜上所述，本件尚查無積極事証足以証明被告乙○○持有本件六包重六十餘公克
    之安非他命係基於販賣營利之意圖而持有。公訴人認被告乙○○係基於意圖營利
    販賣之意思而持有該六包安非他命云云，尚屬不能証明。被告上訴意旨否認犯罪
    ，為有理由，原判決既有可議，自應由本院予以撤銷，並就被告乙○○被訴意圖
    販賣持有第二級毒品部分為無罪之諭知。
六、附帶說明：
    本件不能証明扣案之安非他命係被告基於販賣營利之意圖而持有，惟查被告乙○
    ○自始供稱其持有該安非他命係為供自己及同居人賈建文施用，扣案物品中並有
    施用安非他命之器具可佐，被告乙○○並稱其最後施用安非他命之時間為八十八
    年九月八日下午約一時左右（詳同上二○九八二號偵卷第二十一頁背面），而被
    告乙○○為警查獲當天所採取之尿液經檢驗結果，確呈安非他命陽性反應，此有
    姓名、編號尿液對照表、台北市立療養院煙毒尿液檢驗報告書在卷可考（同上二
    ○九八二號偵卷第一○八頁、第一一一頁），足見被告乙○○稱扣案之安非他命
    係供己施用一節，足堪採信，被告持有本件扣案安非他命供己施用，並於八十八
    年九月八日為警查獲等情，至堪認定。而本件被告乙○○前曾因於八十八年七月
    間起至同年九月八日止，在台北縣三重市○○路○段一號十五樓之四，施用第二
    級毒品安非他命，為警查獲後，經台北市政府警察局信義分局報請偵辦，嗣經台
    灣板橋地方法院檢察署檢察官於八十八年九月三十日以八十八年度毒偵字第九一
    一號不起訴處分書處分在案，有該案處分書影本在卷可查，則本件被告乙○○於
    八十八年九月八日為警查獲持有安非他命供己施用之行為事實，自為該不起訴處
    分之確定效力所及，併予敘明。
七、一造辯論：
    被告乙○○經合法傳喚，無正當理由不到場，爰不待其陳述，逕行判決。
八、適用法律：
據上論斷，應依刑事訴訟法第三百六十九條第一項前段、第三百六十四條、第三百零
一條第一項、第三百七十一條，判決如主文。
本案經檢察官鄭龍照到庭執行職務。
中      華      民      國    九十三    年      六      月     三十     日
                              臺灣高等法院刑事第十庭
                                  審判長法  官  溫  耀  源
                                        法  官  周  政  達
                                        法  官  邱  同  印
右正本證明與原本無異。
檢察官如不服本判決，應於收受送達後十日內向本院提出上訴書狀，其未敘述上訴之
理由者並得於提起上訴後十日內向本院補提理由書（均須按他造當事人之人數附繕本
）。
                                        書記官  莊  昭  樹
中      華      民      國    九十三    年      六      月     三十     日
